臺灣桃園地方法院刑事判決
110年度訴字第1160號
公  訴  人  臺灣桃園地方檢察署檢察官 
被      告  李真旺（原名李德衡）男  (民國00年0月0日生)


選任辯護人  曾泰源律師
上列被告因偽造文書等案件，經檢察官提起公訴（110年度偵字
第14385號），本院判決如下：
    主  文
李真旺犯行使偽造私文書罪，處有期徒刑拾月。
扣案如附表所示之物均沒收。
    事  實
一、李真旺與劉翼曉(起訴書誤繕為劉曉翼)係朋友關係，緣劉翼
    曉於民國103年間，接洽處理大陸地區人民時延富（英文姓
    名：SHI YANFU）融資申請案，於104年1月26日，因疑似傳
    送偽造之新加坡花旗銀行開立之備付信用狀（SBLC）至大陸
    地區民生銀行寧波分行（下稱民生銀行寧波分行）而於108
    年7月間遭大陸地區警方以涉嫌詐欺為由逮捕拘留，劉翼曉
    之子劉家宏為查明真相，透過不知情之沈聖麒聯繫李真旺尋
    求協助，李真旺見劉家宏救父心切，認有可趁之機，竟意圖
    為自己不法之所有，基於詐欺取財、行使偽造私文書之犯意
    ，自108年10月28日起，接續向劉家宏佯稱其得向新加坡花
    旗銀行查詢時延富申辦備付信用狀紀錄，並得接洽新加坡花
    旗銀行開立資金證明文件，並於同年11月2日18時許，在雲
    林縣斗南火車站，交付其於不詳時、地，以不詳方法所取得
    不實之新加坡花旗銀行傳送並由民生銀行寧波分行於104年1
    月26日17時23分許接收電報SWIFT副本（下稱A文件，無作成
    名義人）、不實之民生銀行寧波分行於104年1月26日17時26
    分收訖由新加坡花旗銀行發送之訊息送達通知（下稱B文件
    ，無作成名義人）、偽造之新加坡花旗銀行於104年2月5日
    致時延富之已開立歐元8,500萬元備付信用狀（號碼：CITI-
    SYF-20115，下稱系爭備付信用狀，上有偽造作成名義人為S
    anjiv Misra、Susanna Kuck署名各1枚，並有偽造之「DIRE
    CTOR」印文1枚）聲明信（下稱C文件）、不實之新加坡花旗
    銀行於108年10月30日致時延富之系爭備付信用狀已發送至
    民生銀行寧波分行確認信函（下稱D文件，無作成名義人）
    等英文文件（下統稱系爭文件）暨中文譯本予劉家宏，證明
    已向新加坡花旗銀行查得劉曉翼經手之備付信用狀紀錄，足
    以生損害於劉家宏，復表示若欲取得由新加坡花旗銀行在系
    爭文件上用印以完成之文件正本及公證，另須支付美金3萬6
    ,000元之費用，劉家宏砍價未果，逕洽花旗（台灣）商業銀
    行股份有限公司查證，獲悉A、C、D文件均非新加坡花旗銀
    行出具，並間接查悉B文件為不實文件，始悉受騙而未生財
    產損害。
二、案經劉家宏訴由法務部調查局臺中市調查處移送臺灣桃園地
    方檢察署檢察官偵查起訴。　　
    理  由
壹、程序部分：
　　本判決所引用供述證據部分，檢察官、被告李真旺本院準備
    程序均未爭執證據能力，且迄至本院言詞辯論終結前，亦未
    聲明異議，本院審酌各該陳述作成時之情況，認為適當，均
    得採為判決之基礎。非供述證據部分，均依法定方式取得，
    並經本院於審理期日踐行合法之調查、辯論，且與待證事實
    間具有相當關聯性，均具證據能力而得採為判決之基礎。
貳、實體部分：
一、認定犯罪事實所憑之證據及理由：訊據被告固坦承曾於案發
    之時間、地點交付系爭文件予告訴人劉家宏之事實，惟矢口
    否認有何行使偽造私文書及詐欺取財未遂犯行，其辯詞及辯
    護人之辯護意旨略以：被告不通英文，不可能自行偽造系爭
    文件；系爭文件可能係由大陸地區投資金主王川玉由新加坡
    花旗銀行的後台管道取得，而非出自前廳的正式文件，被告
    交付系爭文件時主觀上並無認知系爭文件係偽造文件；且被
    告已向告訴人表達系爭文件係影本，如欲取得有法律效力的
    正本，需要透過律師公證，並依照銀行的通知繳納美金3萬6
    ,000元，而非被告要自行收取美金3萬6,000元，被告自無意
    圖為自己不法所有之詐欺犯意，應判決被告無罪云云。惟查
    ：
    ㈠上開事實，業據證人即告訴人劉家宏於本院審理中指證明
      確(見本院訴字卷第107頁至第122頁)，核與證人即介紹告
      訴人與被告接洽之沈聖麒於審理中之結證相符(見本院訴
      字卷第124頁至第126頁)，被告與告訴人接洽及犯案之過
      程，並有108年10月28日見面對話、108年11月2日電話對
      話、108年11月2日見面對話、108年11月4日電話對話、10
      8年11月8日電話對話、109年1月2日電話對話錄音檔暨錄
      音譯文、108年11月2日見面錄影截圖在卷可憑(見偵卷第3
      5頁至第113頁)，而A、C、D文件均非新加坡花旗銀行所發
      出，且新加坡花旗銀行已於102年關行，間接證明B文件亦
      為不實文件等情，並有花旗（台灣）商業銀行股份有限公
      司109年9月17日（109）政查字第0000077297號函(見偵卷
      第125頁)、109年11月20日（109）政查字第0000079055號
      函(見偵卷第127頁)、系爭文件及劉翼曉經手大陸地區人
      民時延富融資申請案之紀錄資料附卷可稽(見偵卷第137頁
      至第143頁)，被告亦於審理中自承有交付系爭文件予告訴
      人乙節(見本院訴字卷第131頁)，此部分事實已堪認定。
　　㈡被告雖否認犯行並以前詞置辯，然被告於警詢之初，佯稱
      其未提供任何文書資料予劉家宏云云(見偵卷第16頁)，經
      調查員提示其與告訴人對話譯文後，被告又改稱其提供的
      是別人的資金證明影本作為範例、樣品，如果要修改內容
      ，需要告訴人自己修改云云(見偵卷第18頁)，嗣經調查員
      追問，被告始再度翻異其詞，改稱伊提供的是劉翼曉當初
      向銀行申辦資金證明的初稿影本予劉家宏云云(見偵卷第2
      0頁)；經調查員提示系爭文件後，又再度改稱系爭文件係
      新加坡花旗銀行開立的真實影本云云(見偵卷第24頁)，其
      辯詞避重就輕，前後不一，顯有推諉卸責之情。又關於系
      爭文件的出處，被告原於警詢中供稱：系爭文件都是由新
      加坡花旗銀行中文窗口「美西」(音譯)用電子郵件傳送給
      伊云云(見偵卷第24頁)，但卻無法提出電子郵件的紀錄證
      明(見偵卷第24頁)；被告又於審理中改稱：系爭文件係由
      王川玉傳送給伊云云(見本院訴字卷第131頁)，顯已前後
      矛盾。而被告始終無法交代王川玉、「美西」等人的真實
      年籍資料或聯繫方式，致本院無法進行調查，此部分顯係
      被告之幽靈抗辯，不足採信。又被告雖辯稱美金3萬6,000
      元的公證費用係王川玉告訴伊，伊並請告訴人於接獲銀行
      繳費通知時，再行繳納云云，然系爭文件既係不實文書，
      新加坡花旗銀行自無可能通知告訴人繳納公證費用，而衡
      諸常情，被告為取信告訴人，自不可能要求告訴人匯款至
      被告自己帳戶，而當係於時機成熟之實，另覓他人帳戶託
      收，故被告以此抗辯，委不足採。又告訴人與被告素無嫌
      隙或金錢糾紛，僅因告訴人為救其父，經他人牽線而認識
      被告，衡情告訴人應無誣陷被告之動機，況告訴人既以證
      人身分作證指控被告，並於訊問前具結並接受交互詰問之
      完整程序，告訴人應無甘冒偽證罪追訴之風險，而有設詞
      攀誣被告之理，復有前述附卷之文書證據可佐，應認告訴
      人之指證較被告之供詞可採。
    ㈢綜上，本件事證明確，被告犯行已堪認定，應依法論科。
二、論罪科刑：
  ㈠核被告所為，係犯刑法第216 條、第210 條之行使偽造私文
    書罪(就C文件之部分)；同法第339 條第3項、第1 項之詐欺
    取財未遂罪。公訴意旨雖認為A、B、D文件亦屬於偽造之私
    文書，因而認定被告交付A、B、D文件予告訴人之行為，構
    成行使偽造私文書罪嫌等語，然被告交付予告訴人之A、B、
    D文件雖為不實文件，然其上並無作成名義人簽名、用印，
    亦無蓋印任何公司、銀行印文，因認僅係詐欺取財之道具，
    而非偽造之私文書，然檢察官認為此部分若成立犯罪，與上
    述詐欺取財未遂罪之部分，將構成想像競合之裁判上一罪關
    係，爰不另為無罪之諭知。被告所犯上開行使偽造私文書罪
    之行為，為詐欺取財計畫之一部分，其以一行為觸犯上開2罪
    名，為想像競合犯，應依刑法第55條規定，從一重之行使偽
    造私文書罪論處。
  ㈡爰以行為人之責任為基礎，審酌被告趁告訴人救父心切，認
    有可趁之機，竟以行使偽造私文書及提供不實文件之方式，
    欲詐欺告訴人財物，告訴人雖經多方查證，最終並無受騙上
    當，但在查證之過程，告訴人亦已耗費許多時間及金錢，縱
    被告無不法所得，告訴人亦受有損失；而被告犯後並無表達
    悔悟之意，亦無取得告訴人之諒解或賠償告訴人之損失，犯
    後態度不佳；兼衡被告之犯罪動機、目的、手段、所生危害
    、家庭經濟及生活狀況等一切情狀，量處如主文所示之刑，
    以資懲儆。
  ㈢沒收：被告交付予告訴人之系爭文件，因交付行為而不再屬
    於被告所有，自不得宣告沒收。然附表所示之偽造印文、署
    名，均應依刑法第219 條規定宣告沒收。
　㈣末查，被告雖於言詞辯論終結後之111年2月18日具狀聲請再
    開辯論，惟被告所附之花旗銀行確認信並無任何作成名義人
    ，無從斷定其真偽，核無證據能力，爰不據此再開辯論，併
    此敘明。　
據上論斷，應依刑事訴訟法第299 條第1 項前段，判決如主文。
本案經檢察官林郁芬提起公訴，檢察官李信龍到庭執行職務。
中    華    民    國     111    年    2   月    22    日
　　　　　　　　　刑事第九庭      審判長法  官 陳品潔
　　　　　　　　　　　　　　　　　　　　法  官 蔣彥威
　　　　　　　　　　　　　　　　　　　　法  官 王鐵雄
以上正本證明與原本無異。
如不服本判決應於收受判決後20日內向本院提出上訴書狀，並應
敘述具體理由。其未敘述上訴理由者，應於上訴期間屆滿後20日
內向本院補提理由書(均須按他造當事人之人數附繕本)「切勿逕
送上級法院」。 
          　　　　　　　　　　　　　　　書記官 涂頴君
中　　華　　民　　國　　111 　年　　2 　　月　　22　　日
中華民國刑法第216條
行使第 210 條至第 215 條之文書者，依偽造、變造文書或登載
不實事項或使登載不實事項之規定處斷。
中華民國刑法第210條
偽造、變造私文書，足以生損害於公眾或他人者，處 5 年以下
有期徒刑。
中華民國刑法第339條第3項、第1項
意圖為自己或第三人不法之所有，以詐術使人將本人或第三人之
物交付者，處 5 年以下有期徒刑、拘役或科或併科 50 萬元以
下罰金。
以前項方法得財產上不法之利益或使第三人得之者，亦同。
前二項之未遂犯罰之。
附表：
編號 名稱 數量 出處 1 偽造之「Sanjiv Misra」署名 1枚 C文件 2 偽造之「Susanna Kuck」署名 1枚 C文件 3 偽造之「DIRECTOR」印文 1枚 C文件